臺灣苗栗地方法院民事判決　　　　　　　95年度重訴字第71號
原　　　告　甲○○
訴訟代理人　苗繼業律師
被　　　告　乙○○
上列當事人間請求侵權行為損害賠償事件，本院於民國95年12月
27日言詞辯論終結，判決如下：
    主  文
被告應給付原告新臺幣柒佰貳拾萬元，及自民國九十三年十二月
二十九日起至清償日止，按年息百分之五計算之利息。
訴訟費用由被告負擔。
本判決於原告以新臺幣貳佰肆拾萬元為被告供擔保後，得假執行
。
    事實及理由
一、原告起訴主張：被告自民國90年9 月15日起，與訴外人即其
    女友曾秋香同居在苗栗縣頭份鎮○○里○○路586 號1 、2
    樓，平日並無正當職業，因曾至同鎮原告與原告之夫柯金福
    所經營之「大胖子魯肉飯」用餐，得悉原告夫妻稍有資財，
    且93年5 月20日即將進行總統大選，遂認有機可乘，竟基於
    為自己不法所有之概括犯意，於92年9 月初某日，自行以打
    字之方式製作「訂購備忘錄」1 紙，該「訂購備忘錄」內容
    載明：茲經本黨中央常務委員會議決二００四年總統選舉廣
    告費用預算上衣製作費用共計『』件每件共新台幣『』元合
    計『』元依法應提供履約保證金總金額５％金額擔保共『』
    元應於中華民國『』年『』月『』日前以支票現金支付逾期
    視同放棄（『』係指空白處，預留做「金額」、「數量」、
    「日期」記載之用）等語；嗣再以自備之黑色筆填寫金額、
    數量與日期後，該「訂購備忘錄」內容即為：茲經本黨中央
    常務委員會議決二００四年總統選舉廣告費用預算上衣製作
    費用共計『四十萬』件每件共新台幣（下同）『480 』元合
    計『1.92億』元依法應提供履約保證金總金額5 ％金額擔保
    共『960 萬』元應於中華民國『92』年『9 』月『15』日前
    以支票現金支付逾期視同放棄（除『』內字係手寫外，餘為
    打字），並將最後一行的支票二字以筆跡劃除。再於文末偽
    造「張俊雄11/9擬核、邱11/9、黃11/9、准陳12/9」等簽名
    署押及日期等字樣。亦即偽造當時在任之總統陳水扁、總統
    府秘書長邱義仁，民進黨秘書長張俊雄等人名義之簽名（有
    關偽造”黃”部分不知係何人），而製作不實內容的「訂購
    備忘錄」後，即持上揭「訂購備忘錄」於同年9 月日16日凌
    晨3 時許，利用至原告夫妻所經營之「大胖子魯肉飯」用餐
    之機會，對原告夫妻佯稱：已取得承攬民進黨二００四年總
    統大選選舉所使用上衣之製作採購案權利，伊製作完成後，
    每件上衣可獲利70元，並將前揭偽造完成之「訂購備忘錄」
    交予原告夫妻閱覽以取信於原告夫妻二人；復稱：其可與原
    告夫妻合夥一人一半，惟須由原告夫妻先行提供保證金96 0
    萬元的半數，即480 萬元，將來獲利可觀云云，致使原告夫
    妻二人因而陷於錯誤，原告乃於同日早上11時39分許，自苗
    栗縣頭份鎮○○路臺灣中小企業銀行竹南分行，於原告名義
    所使用之帳戶內（帳號：000-00-00000-0），提出原告夫妻
    二人共有之現金480 萬元（以解除定存單取得資金000000 0
    元，再以貸款取得0000000 元後，連同自有現金，共計現金
    000 0000元），隨即在同日上午11時45分許，在苗栗縣頭份
    鎮○○路旁當場交予被告，致原告夫妻二人因而受有損害。
    被告得手後，當日隨即與其不知情之女友曾秋香二人，一同
    持所騙得之前開現金至新竹市○○路之「中鎂汽車有限公司
    」，以其中220 萬元之現金，購買皮姆威（即ＢＭＷ）五二
    五型自用小客車1 部（車號9379─ＦＶ），登記於曾秋香名
    下（另外尚支出該車輛甲式全險金額144246元，及領牌費等
    費用1 萬餘元），嗣將餘款中之180 萬元存入曾秋香所有之
    第一商業銀行頭份分行（帳號：00000000000 號）之活存帳
    戶內（其餘60多萬元則去向不詳）。被告於得手後，猶不知
    足，因見原告夫妻尚未起疑，復承前揭意圖為自己不法所有
    之犯意，再以相同之方法，偽造完成「訂購備忘錄」1 紙，
    並於空白欄內書寫【追加10萬件】等字樣，更改內容如下：
    茲經本黨中央常務委員會議決二００四年總統選舉廣告費用
    預算上衣製作費用共計『追加十萬』件每件共新台幣『480
    』元合計『4800萬』元依法應提供履約保證金總金額５％金
    額擔保共『240 萬』元應於中華民國『92』年『10』月『2
    』日前以支票現金支付逾期視同放棄（並將最後一行的支票
    二字以筆跡劃除），再於最後偽造「張俊雄27/9呈、邱27/9
    、陳准29/9」等簽名署押及日期等字樣，而製作不實內容的
    「訂購備忘錄」後，乃於同年10月1 日，再持前揭偽造完成
    的【追加】「訂購備忘錄」之影本，至苗栗縣頭份鎮○○里
    ○○街1 號原告夫妻之住處，對原告夫妻佯稱：要再加追10
    萬件，須提供240 萬元之保證金，該10萬件全部可委由原告
    夫妻製作（製作完成後僅須給被告100 萬元之利潤即可），
    賺取利潤，並交予原告夫妻云云，致原告夫妻復陷於錯誤，
    乃由原告於同日持存款人為原告名義之金額各為100 萬元之
    苗栗縣竹南信用合作社定存單2 張，向苗栗縣竹南信用合作
    社辦理質押借款，貸得180 萬元，再從同一帳戶（號碼0000
    00-0000） 內，提領出200 萬元（即加提活期儲蓄存款20萬
    元）後，再自店內支取備用週轉金40萬元，共籌得240 萬元
    現金後，於同日早上，在其上開住處門口交付予被告，又因
    而受有損害。被告則將其騙得之現金其中190 萬元，存入上
    開曾秋香所有之第一商業銀行頭份分行同一活存帳戶內（其
    餘50萬元去向不詳）。迄同月3 日，被告與曾秋香於上開帳
    戶內提取644000元現金，至苗栗縣頭份鎮○○路之台朔汽車
    購買自用小客車一部（車號Ｑ9 ─930 6 號，車價為69萬元
    ），並將汽車所有權人登記在曾秋香名下。嗣被告於行使上
    開2 紙偽造之「訂購備忘錄」與詐欺行為得手後，即對原告
    夫妻表示，民進黨會於92年10月15日會將其等應得之款項，
    匯入原告設於臺灣銀行之帳戶內云云，使原告夫妻二人深信
    無疑。被告於同年10月14日與曾秋香二人提前向屋主陳天福
    解約而搬離上揭居所，而原告夫妻二人，迄至同年10月15日
    發現並無任何款項匯入原告之上開帳戶內，而被告與曾秋香
    又已搬離苗栗縣頭份鎮不知去向，始知受騙。總計被告以詐
    欺、偽造文書之手段，騙取原告合計720 萬元，為此援依民
    法第184 條第1 項起訴請求被告賠償等語，並聲明：如主文
    第1項所示，並陳明願供擔保請准假執行。
二、被告則以：原告之主張只是片面之詞，所提的證據沒有直接
    證據能證明其有拿到原告的錢；原告所述其自銀行提款後交
    與被告，被告再以之用於購車之時間完全不能吻合；原告每
    因被告於偵審中之供述及證人之證述而數次更改交付金錢與
    被告之時間，且刑事部分於審判時，僅採信對其不利的證據
    ，對其有利的證據則完全不予採信等語，資為抗辯，並聲明
    ：原告之訴駁回。
三、本件系爭「訂購備忘錄」2 紙為被告所製作，原告確於92年
    9 月16日上午11時39分，自其使用之臺灣中小企業銀行竹南
    分行000-00-00000-0帳戶中，提出其夫妻二人共有之現金48
    0 萬元（以解除定存單取得資金3,496,728 元，再以貸款取
    得1,300,000 元後，連同自有現金，共計現金480 萬元），
    被告於同日中午左右與訴外人曾秋香相偕前新竹市○○路「
    中鎂汽車有限公司」，以現金220 萬元購買皮姆威（即ＢＭ
    Ｗ）五二五型自用小客車1 部（車號9379─ＦＶ），登記於
    曾秋香名下（另外尚支出該車輛甲式全險金額144,246 元，
    及領牌費等費用1 萬餘元），嗣於同日下午將現金180 萬元
    存入曾秋香所有之第一商業銀行頭份分行（帳號：00000000
    000 號）之活存帳戶內。嗣原告於同年10月1 日以2 張金額
    各1 百萬元之苗栗縣竹南信用合作社定存單，向苗栗縣竹南
    信用合作社辦理質押借款，貸得180 萬元，並從同一帳戶（
    號碼000000-0000） 內，提領出200 萬元（加提活期儲蓄存
    款20萬元）後，再自備週轉金40萬元，共籌足240 萬元，同
    日被告之同居人曾秋香所有之第一商業銀行頭份分行（帳號
    ：00 000000000號）之活存帳戶內，即有現金存入190 萬元
    ；嗣於2 日後之同年10月3 日，被告復與同居人曾秋香相偕
    至苗栗縣頭份鎮○○路之台朔汽車，從曾秋香上開帳戶提領
    出現金644,000 元購買自用小客車一部（車號Ｑ9 ─9306
    號），亦登記在曾秋香名下，而曾秋香上開購買汽車及存入
    其銀行之現金均非伊所有，均係被告所有，而被告名下於當
    時並無何財產等情，為兩造所不爭執，並有系爭「訂購備忘
    錄」2 紙、原告所有帳號00000000000 、0000 000000 存簿
    影本各1 紙、臺灣中小企業銀行竹南分行93年12月2 日九三
    竹南密字第00010 號函附之客戶甲○○於92年9 月16日提現
    480 萬元憑條、交易序時及提領提領100 萬元以上現金收付
    交易備查簿本影本、苗栗縣竹南信用合作社存款人甲○○存
    本取息儲蓄存款單影本2 紙、苗栗縣竹南信用合作社質權設
    定契約書影本2 紙、曾秋香所有第一商業銀行頭份分行帳號
    000000 0 0000 活存帳戶交易明細表影本1 紙、新竹國際商
    業銀行新竹分行94年3 月25日竹商銀字第91-1號函附中鎂汽
    車商行轉帳相關資料、車牌號碼Q9-9306 、9379-FV 自小客
    之車新領牌照登記書影本各1 紙等件附於本院93年度訴字第
    35 5號刑事卷宗內，且經證人曾秋香於上開刑事案件審理中
    證述綦詳，已據本院依職權調取上揭刑事卷宗查閱無訛，自
    堪信為真實。
四、原告主張被告持上揭系爭偽造「訂購備忘錄」2 紙詐欺原告
    ，致原告受有720 萬元損害之事實，則為被告所否認，並以
    其並未收受原告交付720 萬元等語置辯。經查，(1)系爭「訂
    購備忘錄」2 紙為被告所製作，已如前述，而依該2 紙「訂
    購備忘錄」內容所載之「金額」、「數量」、「單價」與「
    履約保證金５％」部分，又均與原告所指述遭受詐欺之金額
    （第一筆48 0萬元、第二筆240 萬元）共720 萬元相當。(2)
    原告於92年9 月16日上午11時39分，自其使用之臺灣中小企
    業銀行竹南分行000-00-00000-0帳戶中，提領現金480 萬元
    之同日中午左右，被告即與訴外人曾秋香相偕前新竹市○○
    路「中鎂汽車有限公司」以現金220 萬元購買皮姆威（即Ｂ
    ＭＷ）五二五型自用小客車1 部（車號9379─ＦＶ），登記
    於曾秋香名下（另外尚支出該車輛甲式全險金額144,246 元
    ，及領牌費等費用1 萬餘元），並於同日下午將現金180 萬
    元存入曾秋香所有之第一商業銀行頭份分行（帳號：000000
    00000 號）之活存帳戶內，而曾秋香上開購買汽車及存入其
    銀行之現金均非伊所有，均係被告所有，而被告名下於當時
    並無何財產等情，已如前述，則被告本家無恆產，於原告指
    述遭被告詐騙現金480 萬元之同日，被告所花費之上開400
    餘萬元究係從何而來，被告又未能就該筆資金之來源予以主
    張及舉證。(3)原告於92年10月1 日以2 張金額各1 百萬元之
    苗栗縣竹南信用合作社定存單，向苗栗縣竹南信用合作社辦
    理質押借款，貸得180 萬元，並從同一帳戶（號碼000000-0
    000）內，提領出200萬元 （加提活期儲蓄存款20萬元）後
    ，再自備週轉金40萬元共湊足240 萬元，核與前開偽造之追
    加「訂購備忘錄」中所記載之擔保金額240 萬元相符，而同
    日被告之同居人曾秋香所有之第一商業銀行頭份分行（帳號
    ：00000000000 號）之活存帳戶內，即有現金存入190 萬元
    ；嗣於2 日後之10月3 日，被告復與同居人曾秋香相偕至苗
    栗縣頭份鎮○○路之台朔汽車，從曾秋香上開帳戶提領出現
    金644,000 元購買自用小客車一部（車號Ｑ9 ─9306號），
    亦登記予曾秋香名下等情，亦如前述，而被告上開以現金購
    買車輛與現金存款之日期，確與原告提領與指訴遭受被告第
    二次詐欺之日期92年10月1 日相合及密接，而被告又恰巧手
    頭上持有大量現金，何以又如此巧合？且該現金之來源，依
    訴外人曾秋香於刑事庭審理中之供述，又均為被告所有，而
    被告於斯時並無何財產，則被告如何能取得該大量現金，被
    告又未能主張與舉證，則若謂該現金非取自原告，誰人能信
    。(4)參以被告因前揭連續行使偽造之系爭訂購備忘錄詐欺取
    財犯行，經台灣高等法院台中分院以被告連續行使偽造私文
    書罪，判處有期徒刑四年，亦有原告所提被告所不爭執之台
    灣高等法院台中分院95年度上訴字第2118號刑事判決影本附
    卷可憑。綜上，原告前揭主張，應堪採信。被告空言否認有
    收受原告交付之720 萬元，為無足採。
五、按因故意或過失不法侵害他人權利者，負損害賠償責任；負
    損害賠償責任者，除法律另有規定或契約另有訂定外，應回
    復他方損害發生前之原狀。因回復原狀而應給付金錢者，自
    損害發生時起，加給利息，民法第184 條第1 項前段、第21
    3 條第1 項、第2 項分別定有明文。本件被告以前開行使偽
    造私文書及詐欺之行為，故意不法侵害原告之權利，致原告
    受有720 萬元之損害，已如前述，則原告依侵權行為之法律
    關係，請求被告賠償所詐得之財物720 萬元，及自附帶民事
    訴訟起訴狀繕本送達被告翌日即93年12月29日起至清償日止
    ，按年息5 ％計算之法定遲延利息，於法自屬有據，應予准
    許。
六、原告陳明願供擔保，請准宣告假執行，經核並無不合，爰酌
    定相當擔保金額准許之。
七、被告於本院95年12月27日言詞辯論時請求傳喚證人中美汽車
    有限公司業務專員林瑞彬，以證明刑事判決書所載被告至中
    鎂汽車購車之時，被告有不在場證明。按當事人聲明之證據
    ，法院應為調查。但就其聲明之證據中認為不必要者，不在
    此限，民事訴訟法第286 條定有明文。證人林瑞彬於本院刑
    事庭94年3 月8 日交互詰問時，已詳述92年9 月16日被告至
    其任職之中美汽車有限公司購車之詳細情形，是以被告聲請
    再度傳喚證人林瑞彬顯無必要，附此敘明。
八、本件事證已臻明確，兩造其餘攻擊防禦方法，均核與本件判
    決結果不生影響，爰不一一贅述，附此敘明。
九、訴訟費用負擔之依據：民事訴訟法第78條。
中　　華　　民　　國　　96　　年　　1 　　月　　10　　日
                  民事庭法　官　王萬金
以上正本係照原本作成。
如對本判決上訴，須於判決送達後20日內向本院提出上訴狀。
                        書記官　劉碧雯
中　　華　　民　　國　　96　　年　　1 　　月　　10　　日
